臺灣臺南地方法院民事裁定
110年度消債職聲免字第63號
聲  請  人
即 債 務人  王宥潔即王雨潔即王儀雯

代  理  人  黃以承律師(法扶律師)
債  權  人  國泰世華商業銀行股份有限公司

法定代理人  郭明鑑  
訴訟代理人  薛鈞    
債  權  人  花旗(台灣)商業銀行股份有限公司


法定代理人  莫兆鴻  
訴訟代理人  陳正欽  
債  權  人  滙豐(台灣)商業銀行股份有限公司

法定代理人  麥康裕  


債  權  人  臺灣新光商業銀行股份有限公司

法定代理人  李增昌  
訴訟代理人  陳怡君  
債  權  人  板信商業銀行股份有限公司

法定代理人  張明道  
債  權  人  聯邦商業銀行股份有限公司

法定代理人  李憲章  
債  權  人  遠東國際商業銀行股份有限公司

法定代理人  周添財  
訴訟代理人  鄒永展    寄送板橋莒光○○○00000○○○
債  權  人  玉山商業銀行股份有限公司

法定代理人  黃男州  
訴訟代理人  朱逸君  
債  權  人  凱基商業銀行股份有限公司


法定代理人  魏寶生  


上列聲請人聲請消費者債務清理事件，經本院裁定清算程序終結
後移送裁定免責，本院裁定如下：
    主  文
聲請人王宥潔即王雨潔即王儀雯應予免責。
    理  由
一、按法院為終止或終結清算程序之裁定確定後，除別有規定外
    ，應以裁定免除債務人之債務，消費者債務清理條例（下稱
    消債條例）第132條定有明文，所謂「別有規定」即同法第1
    33條、第134條所規定不予免責之情形。亦即在消債條例第1
    條所定之立法目的下，消費者如依清算程序清理債務，於程
    序終止或終結後，為使其在經濟上得以復甦，以保障其生存
    權，除另有上述消債條例第133條、第134條所規定不予免責
    之情形外，就債務人未清償之債務採免責主義。
二、查聲請人前於民國109年11月18日向本院具狀聲請清算，主
    張其96年間因甲狀腺低下，出現喘、失眠、疲倦、手抖、脖
    子腫大等症狀，影響工作致失業，無法履行協商方案而毀諾
    ，之後每年12月起至隔年4月止於台糖善化糖廠從事監看螢
    幕之工作，每月收入新臺幣(下同)25,200元，107、108年度
    分別領有薪資所得103,701元、109,020元，平均每月收入為
    8,863元，扣除每月生活必要費用14,866元後，已無餘額，
    不足清償最大債權金融機構遠東國際商業銀行股份有限公司
    （下稱遠東銀行）提供分180期、週年利率0%、每期（月）
    償還5,000元之還款方案，認聲請人客觀上處於因欠缺清償
    能力而不足以清償債務之經濟狀態，經本院以109年度消債
    清字第99號裁定自110年3月17日下午5時起開始清算程序，
    嗣經本院司法事務官以110年度司執消債清字第20號進行清
    算程序，將清算財團之總財產即聲請人之存款、保單解約金
    119,160元，以裁定代債權人會議決議財產處分方式，並製
    作分配表，將上開款項分配予各債權人後，於110年9月15日
    裁定終結清算程序並確定在案等情，業經本院依職權調取上
    開債務清理事件相關卷宗核閱屬實，則依消債條例第132條
    規定，本院即應進行聲請人應否免責之審理。
三、本院依消債條例第136條規定，通知債權人及聲請人具狀並
    於110年12月16日下午2時50分到場陳述意見，經聲請人到場
    ，各債權人並具狀表示意見如下：
  ㈠聲請人陳述意見略以：聲請人每年12月至隔年4月初從事季節
    性工作，107、108年之平均月收入為8,863元，109、110年
    薪資收入各為112,821元、131,912元，並各領有疫情補助30
    ,000元，聲請清算後平均月收入為11,447元，扣除每月不到
    15,000元之必要生活支出，已不足支付每月開銷，聲請人並
    無消債條例第133條、第134條所規定不予免責之情形，請准
    裁定免責。
  ㈡債權人凱基商業銀行股份有限公司陳述意見略以：倘現今聲
    請人每月收入扣除支出有剩餘，應裁定不免責，又聲請人因
    不當借貸衍生無力清償債務，亦應裁定不免責等語。
  ㈢債權人臺灣新光商業銀行股份有限公司陳述意見略以：請鑒
    察聲請人是否有消債條例第133、134條之情形，為不免責之
    裁定等語。
　㈣滙豐(台灣)商業銀行股份有限公司陳述意見略以：聲請人積
    欠多家銀行信用卡、信用貸款與現金卡，顯示聲請人未衡量
    自身之收入情況，即負擔過重之債務，顯有消債條例第134
    條第4款所示不應免責之事由。另本件清算終結，普通債權
    人獲分配119,160元，請查調聲請人聲請清算前2年實際收入
    、支出，及有無出國、投資投機性商品及股票交易明細，釐
    清有無消債條例第133條、第134條規定之不免責情事等語。
    　　
　㈤債權人國泰世華商業銀行股份有限公司陳述意見略以：本件
    清算程序中，全體普通債權人獲分配119,160元，倘受償金
    額低於前2年可處分之餘額，請依消債條例第133條規定予以
    不免責裁定等語。
　㈥債權人遠東國際商業銀行股份有限公司陳述意見略以：債權
    人不同意免責，法院應依消債條例第1條所定之立法宗旨衡
    平債權債務雙方之利益及個別應負擔之義務與責任，且清算
    免責涉及多數利害關係人之權益，應依消債條例第136條之
    規定調查聲請人之財產、收入狀況，並依職權調查聲請人有
    無構成消債條例第133條、第134條不免責事由，聲請人應依
    消債條例第141條、第142條規定清償至一定數額，再聲請免
    責等語。　
　㈦債權人玉山商業銀行股份有限公司、花旗(台灣)商業銀行股
    份有限公司陳述意見略以：不同意聲請人免責，請依權責調
    查有無消債條例第133條、第134條規定不免責事由等語。　
四、經查：
  ㈠聲請人無消債條例第133條所定應不予免責之事由：
    關於法院裁定開始清算程序後，債務人之薪資所得及其他固
    定收入，扣除自己及依法應受其扶養者所必要生活費用之數
    額後，有無餘額，此部分聲請人主張其每年12月至隔年4月
    初，受隆程開發有限公司、順騰事業有限公司、良成企業行
    派遣至台糖善化糖廠，從事監看螢幕之工作從事季節性工作
    ，109、110年薪資收入各為112,821元、101,912元，並各領
    有疫情補助30,000元，聲請清算後平均月收入為11,447元，
    清算開始後之110年3、4月工作收入各為31,912元、8,336元
    ，迄至同年12月14日又開始在台糖善化糖廠擔任季節工等情
    ，有聲請人提出之109、110年度綜合所得稅各類所得資料清
    單、存摺、良成企業行薪資給付證明為證（本院卷第71-79
    頁）。是考量聲請人擔任季節工之性質，雖本件裁定開始清
    算程序係110年3月17日，但每月平均收入應以每年12月至隔
    年4月初之收入計算即為12,149元【計算式：(17,116＋32,56
    6＋29,098＋31,912＋8,336＋30,000)÷12＝12,149‬】。又聲請人
    目前每月之必要支出不到15,000元，而依消債條例第64條之
    2規定，以最近1年衛生福利部所公告之臺南市110年度每人
    每月最低生活費13,304元之1.2倍即15,965元（元以下四捨
    五入）認定每人每月最低生活費，則聲請人上揭必要支出費
    用15,000元，顯低於上開規定，故聲請人主張每月必要支出
    為15,000元，應堪採認。則聲請人以前開固定收入，扣除每
    月必要生活費用之數額後已無餘額【計算式：12,149－15,00
    0＝-2,581‬】，依消債條例第133條前段規定，本件自不得依
    該規定為不免責之裁定。是債權人主張依消債條例第133條
    規定予以不免責裁定云云，並無可採。
  ㈡聲請人無消債條例第134條所定應不予免責之事由：
　　消債條例關於清算程序係以免責主義為原則，不免責為例外
    ，倘債權人主張聲請人有消債條例第134條各款所定不免責
    之情事，自應由債權人就聲請人有合於上開各款要件之事實
    ，舉證以實其說。然本件債權人均未具體說明或提出相當事
    證加以證明，自難認聲請人有消債條例第134條各款所定不
    免責事由之情事存在，故聲請人並無消債條例第134條所定
    不免責事由之存在，堪可認定。
五、綜上所述，本件聲請人既經法院為終結清算程序之裁定確定
    ，復查無消債條例第133條、第134條所定之不應免責情形存
    在，揆諸首揭說明，應以裁定免除聲請人之債務，爰裁定如
    主文所示。
中    華    民    國   110    年    12    月    23    日
                  消債法庭  法  官  施介元
以上正本係照原本作成。
如對本裁定抗告須於裁定送達後10日內向本院提出抗告狀，並繳
納抗告費新臺幣1,000元。
中　　華　　民　　國　　110 　年　　12　　月　　23　　日
                            書記官  曾怡嘉